【裁判字號】    95,交易,393
【裁判日期】    951123
【裁判案由】    傷害等
【裁判全文】
臺灣桃園地方法院刑事判決             95年度交易字第393號
公  訴  人  台灣桃園地方法院檢察署檢察官
被      告  乙○
選任辯護人  黃暖琇律師
上列被告因傷害等案件，經檢察官提起公訴（95年度偵字第1058
3 號），被告於審理期日就被訴刑法第185 條之3 之公共危險罪
部分之事實為有罪陳述，經本院合議庭裁定此部分進行簡式審判
程序，茲判決如下：
    主  文
乙○服用酒類，不能安全駕駛動力交通工具而駕駛，累犯，處有
期徒刑陸月，如易科罰金，以佰元折算壹日。
    事  實
一、乙○前因公共危險案件，自民國89年間起，先後經本院判處
    罰金15,000元、拘役50日、有期徒刑3 月（於民國94年1 月
    26日易科罰金執行完畢，構成累犯）、有期徒刑5 月（於95
    年6 月27日易科罰金執行完畢）。卻未思警惕，復於95年4
    月30日某不詳時間，在桃園縣龜山鄉○○○路其胞弟之住處
    飲用米酒，至同日晚上9 時許，已達不能安全駕駛動力交通
    工具之程度，竟仍駕駛車牌號碼2433-HC 號自小客貨車返家
    ，於同日晚上9 時35分許，行經桃園縣龜山鄉○○○路與文
    化三路路口時，本應注意汽車行駛時之車前狀況，依當時情
    形，夜間有照明、道路乾燥無缺陷無障礙物，並無不能注意
    之情事，竟疏未注意，自後方追撞當時由丙○○所駕駛之車
    牌號碼BA8-63 6號機車，致丙○○及其後座乘客甲○○二人
    受有傷害（過失傷害部分均未提出告訴）。雙方隨即協議損
    害賠償金額，乙○以身上無現金要求丙○○及甲○○一同前
    往桃園縣龜山鄉○○○路132 巷2 號其住處拿錢。雙方於當
    日晚上9 時40分抵達乙○住處時，乙○竟出手毆打丙○○及
    甲○○，致丙○○受有右臉鈍挫傷、右肘鈍挫傷、左手鈍傷
    及左大腿鈍挫傷及擦傷，甲○○受有右上、下肢多處挫傷等
    傷害（傷害部分均業據撤回告訴，由本院另行審結）。員警
    據報前往處理，發現其滿身酒氣，經施以酒精濃度檢測，測
    得其呼氣酒精濃度測定值高達0.62 MG/L ，而查悉上情。
二、案經丙○○、甲○○訴由桃園縣政府分局龜山分局報告台灣
    桃園地方法院檢察署檢察官偵查起訴。
    理  由
壹、程序部分：
    本件被告所犯刑法第185 條之3 之公共危險罪，係死刑、無
    期徒刑或最輕本刑為3 年以上有期徒刑以外之罪，其於本院
    審理期日中就此部分被訴事實為有罪之陳述，經本院告知簡
    式審判程序之旨，並聽取當事人意見後，由本院合議庭依刑
    事訴訟法第273 條之1 第1 項規定裁定就被告涉犯公共危險
    罪部分進行簡式審判程序，合先敘明。
貳、實體部分：
一、上開犯罪事實，業據被告於本院審理時坦認在卷，核與被害
    人丙○○、甲○○於員警、檢察事務官詢問及檢察官偵訊時
    之指述相符（見95年度偵字第10583 號卷第15至17頁、第16
    至20頁、第51至54頁、第69至72頁），並經到場員警洪文宗
    於另案證述在卷（見本院95年度交聲字第263 號卷95年7 月
    5 日訊問筆錄），道路交通事故調查報告表（一）（二）、
    道路交通事故現場圖、現場及車損照片8 張、桃園縣政府警
    察局道路交通事故初步分析研判表、桃園縣政府警察局車輛
    駕駛人酒後生理協調平衡檢測紀錄卡、違反刑法第185 條之
    3 查獲後測試、職務報告表、酒精測定紀錄表、桃園縣政府
    警察局舉發違反道路交通管理事件通知單、被害人二人之診
    斷證明書二張、受傷照片十張可資佐證，足堪認定。而按當
    人飲酒後，若以呼氣酒精濃度測試器測得之呼氣濃度達到每
    公升0. 5毫克時，反應較慢，感覺減低，將影響駕駛；達到
    每公升0.75毫克時，思考與個性行為均會改變；達到每公升
    1.0 毫克時，步態不穩，噁心嘔吐，精神混惑不清晰；達到
    每公升1.5 毫克時，說話不清楚，感覺喪失，視力模糊；達
    到每公升2.0 毫克時，體溫與血糖均降低，肌肉控制差，甚
    至會導致癲癇發作；達到每公升3.5 毫克時，則已經神智不
    清，反射減低，甚至呼吸抑制，此有行政院國軍退除役官兵
    輔導委員會台北榮民總醫院以88年8 月5 日（88）北總內字
    第二六八六八號函示明確，被告為警查獲後測得之呼氣酒精
    濃度達每公升0.62毫克，且確有意識模糊、注意力無法集中
    等情形，有違反刑法第185 條之3 查獲後測試、職務報告表
    在卷可證，被告駕車肇事，揆諸前揭說明，顯足認定酒精已
    使被告反應較慢、感覺減低而達不能安全駕駛動力交通工具
    之程度，被告犯行即堪認定，應依法論科。
二、論罪科刑
（一）刑法及刑法施行法部分條文業經修正公布，並均於95年7
      月1 日施行。修正後刑法第2 條第1 項之規定，係規範行
      為後法律變更所生新舊法律比較適用之準據法，於修正後
      刑法施行後，應適用修正後刑法第2 條第1 項規定之從舊
      從輕之原則為比較；修正後刑法第2 條第2 項，則為同條
      第一項之特別規定，於修正後刑法施行後，關於非拘束人
      身自由之保安處分，應依修正後刑法第2 條第2 項之規定
      ，適用裁判時之法律。又修正後刑法第35條，乃刑之重輕
      之法定次序與標準，應適用裁判時之修正後刑法第35條之
      規定。修正後刑法第2 條第1 項係採從舊從輕原則，適用
      最有利於行為人之法律。既曰法律，自較刑之範圍為廣；
      除法律有特別規定者（如修正後刑法第2 條第2 項非拘束
      人身自由之保安處分適用裁判時法，修正後刑法施行法第
      9 條之3 規定之情形），應依其規定；或事關執行之緩刑
      之宣告，或犯罪在刑法修正施行前，自首在刑法施行後之
      自首部分，或程序之規定（程序從新，如刑法第40條沒收
      宣告之程序規定），應適用裁判時之修正後刑法之規定外
      ；依修正後刑法第2 條第1 項比較時，應就罪刑有關之共
      犯、未遂犯、連續犯、牽連犯、結合犯，以及累犯加重，
      自首減輕暨其他法定加減原因（如身分加減）與加減例等
      一切情形，綜其全部之結果而為比較後，整個之適用，不
      能割裂而分別適用有利益之條文。關於易科罰金之折算標
      準、易服勞役之折算標準及期限、罰金與死刑是否併予執
      行、多數有期徒刑定應執行之刑時之最高刑期之限制等之
      修正，事涉行為人易刑折算標準金額之多寡與期限之長短
      及定執行刑時能否就罰金刑併予執行或有期徒刑定應執行
      之刑時最高度之限制，亦均屬所應比較適用之法律之範圍
      。拘束人身自由之保安處分，並非屬修正後刑法第2 條第
      2 項規定應適用裁判時法之範圍，除有特別規定者外，亦
      屬應依修正後刑法第2 條第1 項比較適用之法律；從刑附
      屬於主刑，除法律有特別規定者外，依主刑所適用之法律
      （以上參考最高法院95年05月23日刑事庭第08次會議決議
      及最高法院24年上字第4634號、24年上字第5292號、29年
      上字第525 號判例）。
（二）本件被告行為後法律有變更：
    1.罰金刑之計算單位及處罰部分：關於刑法第185 條之3 之
      服用酒類不能安全駕駛動力交通工具而駕駛罪之法定罰金
      刑部分，由原定貨幣單位銀元三萬元以下罰金（折算為新
      台幣九萬元以下罰金），經依修正後刑法施行法第1 條之
      1 第1 項、第2 項但書規定，修正為貨幣單位為新台幣，
      並就所定數額提高為三倍，亦即修正為新台幣九萬元以下
      罰金；而法定罰金刑最低度部分，由修正前刑法第33條第
      5 款規定為銀元一元（折算為新台幣三元）以上，修正後
      刑法第33條第5 款則修正為新台幣一千元以上，以百元計
      算。
    2.累犯部分：修正前刑法第47條規定：「受有期徒刑之執行
      完畢，或受無期徒刑或有期徒刑一部之執行而赦免後，5
      年以內再犯有期徒刑以上之罪者，為累犯，加重本刑至二
      分之一。」修正後刑法第47條第1 項規定：「受徒刑之執
      行完畢，或一部之執行而赦免後，5 年以內故意再犯有期
      徒刑以上之罪者，為累犯，加重本刑至二分之一。」。
    3.就易科罰金之折算標準部分：由修正前刑法第41條第1 項
      前段規定（得以銀元一元以上三元以下折算一日），並依
      修正前罰金罰緩提高標準條例第二條規定提高一百倍為銀
      元一百元以上三百元以下（即新台幣三百元以上九百元以
      下）折算一日，修正後刑法第41條第1 項前段則修正為得
      以新台幣一千元、二千元或三千元折算一日（裁判時罰金
      罰鍰提高標準條例第二條並已刪除）。
    4.比較行為時法與裁判時法，關於修正之罰金刑最高度部分
      ，行為時法與裁判時法輕重相同，並無不利於被告情形，
      而就修正之罰金刑最低度部分，行為時法較有利於被告；
      而就修正之易科罰金之折算標準部分，亦以行為時法有利
      於被告，至被告有前揭事實欄所載之有期徒刑執行紀錄，
      於5 年內故意犯本罪，不論依修正前後之法律均構成累犯
      。是經綜合比較之結果，自應依修正後刑法第2 條第1 項
      前段之規定，適用行為時法。
（三）核被告所為，係犯行為時刑法第185 條之3 之服用酒類不
      能安全駕駛動力交通工具而駕駛罪。又被告有前揭事實欄
      所載之前科執行紀錄，有臺灣高等法院被告前案紀錄表在
      卷可稽，被告於該有期徒刑執行完畢後5 年內再犯本件，
      為累犯，應依法加重其刑。爰審酌被告前有四次酒後駕車
      遭判刑之前科紀錄，卻未警惕，猶於飲酒後已達不能安全
      駕駛動力交通工具之程度，駕駛車輛行駛於道路為不安全
      駕駛肇事再被查獲，經測得吐氣所含酒精成分每公升0.62
      毫克之犯罪情節，及犯後之態度等一切情狀，量處如主文
      所示之刑，並依前開說明，適用修正前刑法第41條第1 項
      前段、修正前罰金罰鍰提高標準條例第2 條規定，諭知易
      科罰金之折算標準，以示懲儆。
據上論斷，應依刑事訴訟法第273 條之1 第1 項、第299 條第1
項前段，修正後刑法第2 條第1 項前段，行為時刑法第185 條之
3 （即罰金刑最低度依修正前刑法第33條第5 款），修正前刑法
第47條、第41條第1 項前段，修正前罰金罰鍰提高標準條例第2
條，判決如主文。
本案經檢察官鄭東峰到庭執行職務
中    華    民    國    95    年    11    月    23    日
                            交通法庭  法  官  陳  雪  玉
以上正本證明與原本無異。
如不服本判決，應於判決送達後10日內向本院提出上訴狀（應附
繕本），上訴於臺灣高等法院。
                                      書記官  戴  育  萍
中    華    民    國    95    年    11    月    28    日
附錄本案論罪科刑法條：
中華民國刑法第185條之3
（重大違背義務致交通危險罪）
服用毒品、麻醉藥品、酒類或其他相類之物，不能安全駕駛動力
交通工具而駕駛者，處1 年以下有期徒刑、拘役或3 萬元以下罰
金。


司法院資訊處製作；財團法人民間司法改革基金會備份。
